【裁判字號】    98,家簡,2
【裁判日期】    980422
【裁判案由】    給付扶養費
【裁判全文】
臺灣臺南地方法院民事判決               98年度家簡字第2號
原      告  丁○○
訴訟代理人  陳慈鳳律師
被      告  乙○○
兼上一人
訴訟代理人  甲○○
兼上一人
訴訟代理人  丙○○
上列當事人間請求給付扶養費事件，經本院於民國98年4月8日言
詞辯論終結，判決如下：
    主      文
被告丙○○應給付原告新台幣貳萬元。
被告甲○○應給付原告新台幣貳萬元。
被告乙○○應給付原告新台幣貳萬元。
被告丙○○應自民國九十八年五月一日起至原告死亡日止，按月
於每月一日各給付原告新台幣肆仟元。
被告甲○○應自民國九十八年五月一日起至原告死亡日止，按月
於每月一日各給付原告新台幣肆仟元。
被告乙○○應自民國九十八年五月一日起至原告死亡日止，按月
於每月一日各給付原告新台幣肆仟元。
原告其餘之訴駁回。
訴訟費用由被告各負擔十分之二，餘由原告負擔。
本判決第一項、第二項、第三項得假執行；但被告丙○○、甲○○、乙○○如於執行標的物拍定、變賣或物之交付前，各以新台
幣貳萬元為原告預供擔保，各得免為假執行。
本判決第四項、第五項、第六項所示之扶養費，於各該給付期限
屆至時，各得假執行；但被告丙○○、甲○○、乙○○如於執行
標的物拍定、變賣或物之交付前，各以新台幣肆仟元為原告預供
擔保，各得免為假執行。
    事實及理由
一、原告起訴主張：
  （一）原告為被告三人之父親，原係從事運輸業，因罹患糖尿
        病多年導致視力惡化，於民國90年起即無法繼續開車工
        作，而原告之配偶陳鄭懷花於93年8月間向鈞院聲請核
        發通常保護令（93年度家護字第297號），並命原告應
        於93年12月31日前遷出原住之台南市○○街58巷1號之
        住所，原告不得已只好遷出該住處，搬至台南縣安定鄉
        老家居住，嗣於保護令期限屆滿後，原告欲回家探視兒
        孫及搬回德光街住處，卻屢遭陳鄭懷花以言語或肢體暴
        力相向及多次反鎖於門外，而被告甲○○也要求原告再
        搬回安定鄉老家居住，原告為避免雙方衝突，只好又搬
        遷至安定鄉老家居住；嗣陳鄭懷花於96年12月間對原告
        提起離婚訴訟，並請求原告給付新台幣（下同）80 萬
        元賠償金（97年度婚字第60號），原告亦提起反訴請求
        離婚並請求分配剩餘財產，至今兩訴尚在審理中。
  （二）由於原告已年滿60歲，且因罹患糖尿病及視力惡化之故
        ，再度就業十分困難，屢遭挫折，而原告於94年5月所
        領之退休金150萬餘元，除清償之前積欠兄弟陳輝川、
        陳輝龍之借款各30萬元外，其餘90萬元部份投資買股票
        （有虧損，因此96年6月後即未再繼續投資股票），其
        餘供為日常生活費用，惟坐吃山空，原告不得已只好將
        繼承之祖產持分賣給弟弟陳輝龍，至今原告已陷於經濟
        困難狀態，生活均靠兄弟及妹妹接濟，並借住於兄弟之
        房屋，多次聲請協調給付扶養費，被告等均不予置理，
        爰依民法第1115條、第1116條及第1117條規定，請求被
        告等3人每月共同給付扶養費17000元，並依被告3人之
        收入比例負擔等語。
  （三）爰聲明：被告丙○○、甲○○、乙○○應自97年12月1
        日起至原告死亡之日止，按月於每月1日共同給付17000
        元予原告（或按被告三人之收入比例，各給付一定之金
        額）。
二、被告甲○○、乙○○則以：原告因賭博致經濟狀況不穩定，
    被告甲○○碰到原告時，都會拿2、3千元給原告，96年12月
    2日被告甲○○曾安排原告如何階段性返家及工作，惟原告
    不接受，開庭前亦曾協調由被告3人每月共給付原告7500 元
    ，原告亦不同意等語資為抗辯。
三、被告丙○○則以：原告目前居住在祖父之房屋，並因開設賭
    場而有生活費之收入，是其不願意給付扶養費予原告；98年
    4月5日，被告甲○○曾提議由被告母親提供套房供原告居住
    ，原告卻要求將該套房移轉登記於原告名下，被告表示可以
    登記於原告名下，惟不可變賣，原告亦不答應等語資為抗辯
    。
四、得心證之理由：
  （一）經查，原告主張其與訴外人陳鄭懷花為夫妻，並育有3
        名子女即被告3人，惟原告與訴外人陳鄭懷花之離婚等
        訴訟尚未審結等事實，為被告所不爭執，並有原告所提
        戶籍謄本在卷可稽，堪信為真實。
  （二）按直系血親相互間互負扶養之義務，民法第1114條第1
        款定有明文；又受扶養權利者，以不能維持生活而無謀
        生能力者為限。前項無謀生能力之限制，於直系血親尊
        親屬不適用之，民法第1117條亦定有明文。次按因負擔
        扶養義務而不能維持自己生活者，免除其義務。但受扶
        養權利者為直系血親尊親屬或配偶時，減輕其義務。民
        法第1118條定有明文。又扶養之程度，應按受扶養權利
        者之需要，與負扶養義務者之經濟能力及身分定之。故
        扶養費數額之多寡，亦應依此情形而為適當之酌定，不
        得僅以某一固定年度綜合所得稅扶養親屬之寬減額或免
        稅額為其唯一之標準定之，最高法院84年度台上字第28
        88號裁判意旨亦可資參照。
     1、查，原告主張其已年滿60歲，罹患糖尿病，且其於94年
        5月所領取之退休金150萬餘元，除清償之前積欠兄弟陳
        輝川、陳輝龍之借款各30萬元外，其餘90萬元，部份投
        資股票，其餘則供為日常生活費用，惟因投資股票有虧
        損，96年6月後即未再投資，迄今坐吃山空，原告陷於
        經濟困難，無法維持生活，均靠妹妹提供三餐接濟，並
        借住兄弟之祖厝（原告原為該屋共有人之一，已將其應
        有部分出賣予兄弟）等情，業據其提出診斷證明書、保
        管帳戶客戶餘額表、證券存摺（以上均為影本）、財政
        部台灣省南區國稅局96年度綜合所得稅各類所得資料清
        單、財產歸屬資料清單為證，並有稅務電子閘門財產所
        得調件明細表在卷可稽；被告丙○○雖辯稱原告在外開
        設賭場，有收入云云，惟為原告所否認，被告丙○○既
        未另舉證以實其說，則其所辯尚無足採，而參諸被告甲○○、乙○○復陳稱曾協調由被告3人共同給付原告
        7500 元，惟原告不同意等語以觀，亦堪信原告之主張
        為真實。被告3人既均為原告之子女，則揆諸前開條文
        規定，渠等對原告即負有扶養之義務，原告以其不能維
        持生活而請求被告給付扶養費，即屬有據。
     2、次查，被告甲○○目前擔任臨時工，月收入少則1、2萬
        元，多則2、3萬元，96年度所得為15萬8千餘元，名下
        有汽車一部，投資1筆；被告乙○○96年度所得資料為
        63萬8千餘元，名下查無財產資料；被告丙○○從事打
        板師工作，月收入約3萬元左右，96年度所得為27萬2千
        餘元，名下有汽車一部等情，業經被告甲○○、丙○○
        到庭陳明在卷可按，並有稅務電子閘門財產所得調件明
        細表附卷可憑，被告丙○○雖辯稱其每月尚須繳納貸款
        15000元、房租6000元，且其配偶無工作云云，惟為原
        告所否認，被告丙○○既未另舉證證明其有何因負擔扶
        養原告之義務而不能維持自己生活，致有減輕其義務之
        事由，則其所辯，尚難憑採。再參諸行政院主計處公告
        96年度台南縣地區消費支出統計表記載，平均每人每月
        消費支出固為15556元，惟上開費用係包含房地租、家
        事管理費用、教育與研究等費用在內，未必均為原告所
        需之消費支出項目，且原告目前係居住祖厝，每月並無
        房屋租賃之額外花費，參以內政部公告98年度台灣省低
        收入戶最低生活費為每人每月9829元，並審酌被告3人
        上開經濟狀況等一切情狀，認被告3人應共同給付原告
        每月之扶養費以12000元為適當，並由被告3人各依三分
        之一比例負擔原告上開扶養費，即被告3人應按月各給
        付原告扶養費4000元。
     3、末按請求將來給付之訴，以有預為請求之必要者為限，
        得提起之，民事訴訟法第246條定有明文。查，被告既
        負有按月給付原告扶養費之義務，而原告主張被告自97
        年12月1日起均未給付扶養費予原告一節，既為被告所
        不爭執，並以前開情詞置辯，堪認原告對於未到期之扶
        養費，有預為請求之必要，是以，原告請求被告3人應
        自97年12月1日起至原告死亡時止，按月於每月1日各給
        付原告扶養費於4000元之範圍內，為有理由，應予准許
        ，逾此範圍之請求，為無理由，應予駁回。又自97年12
        月1日起至本院言詞辯論終結之日（98年4月8日）止，
        被告3人應給付已到期之扶養費各為20000元（4000 ×5
        ＝20000），爰判決如主文第1、2、3項所示。
五、又本判決第1項、第2項、第3項係命履行扶養義務之判決，
    且係訴訟中已屆履行期者，爰依民事訴訟法第389條第1項第
    2款依職權宣告假執行，並准被告供相當擔保金額後得免為
    假執行。本判決第4項、第5項、第6項為定期給付之性質，
    屬民事訴訟法第427條第2項第8款所規定之「其他定期給付
    」之訴訟，爰依同法第389條第1項第3款之規定，依職權宣
    告原告於各該給付期限屆至時，各得假執行，並准被告分別
    供相當擔保金額後得免為假執行。
六、訴訟費用負擔之依據：民事訴訟法第79條。
中    華    民    國    98    年    4     月    22    日
                  家事法庭法  官  林育幟
以上正本證明與原本無異
如對本判決上訴，須於收受判決正本送達後20日內向本院提出上
訴狀。
中    華    民    國    98    年    4     月    22    日
                          書記官  陳世明


司法院資訊處製作；財團法人民間司法改革基金會備份。
